【裁判字號】    99,上易,259
【裁判日期】    990811
【裁判案由】    詐欺
【裁判全文】
臺灣高等法院臺南分院刑事判決         99年度上易字第259號
上  訴  人  臺灣臺南地方法院檢察署檢察官
上  訴  人
即  被  告  丙○○
選任辯護人  李家鳳律師
上列上訴人因被告詐欺案件，不服臺灣臺南地方法院98年度易字
第167號中華民國99年2月9日第一審判決（起訴案號：臺灣臺南
地方法院檢察署95年度偵續字第100號），提起上訴，本院判決
如下：
    主  文
上訴駁回。
    事  實
一、丙○○與丁○○、戊○○夫婦係舊識，乙○○、甲○○(原
    係夫婦，嗣已離婚)本均係太瑞股份有限公司（下稱太瑞公
    司）股東，乙○○為太瑞公司之實際經營者，甲○○則為太
    瑞公司之財務經理。緣於民國81年間，太瑞公司斥資興建坐
    落在臺南市○○段第744、745、755地號之「金山寶座大樓
    」（地上14層、地下3層），委由德寶營造股份有限公司承
    建，嗣於82年4月間又委由德寶公司承建「臺南傳奇」新建
    工程，至82年10月間，該金山寶座大樓興建至外殼RC部份完
    工時，除積欠德寶公司之新台幣（下同）約一億零二百二十
    一萬二千九百元（如不含追加款709萬4465元，亦達9511萬8
    450元）之工程款致停工外，尚積欠丁○○夫婦五千萬元之
    借款，債務合計約一億五千二百餘萬元(若再加計台南傳奇
    工地積欠德寶公司工程款部分，至83年4月23日協議繳納之
    款項有5500萬元，有高達2億零7百萬元欠款)，而陷於無支
    付能力經濟困窘之境。詎丙○○得知乙○○夫婦急需資金週
    轉，即向乙○○表示可找金主調度資金解決財務問題，並言
    明欲抽取調入資金總額20%作為佣金而獲乙○○夫婦首肯。
    丙○○、乙○○及甲○○三人，乃基於於共同詐欺取財之犯
    意聯絡，由丙○○佯稱欲投資上開金山寶座5000萬元，並隱
    瞞上揭抽取調度資金20%佣金之情形，以此邀約丁○○夫婦
    共同投資該「金山寶座大樓」案，經丙○○陪同丁○○至現
    場查看確認，遂同意投資1億5000萬元（後復追加1500萬元
    ）。丙○○與乙○○、甲○○為順利取得款項，乃於82年10
    月間，擬妥合約書，誆以投資合夥完成上開金山寶座大樓工
    程，向丁○○、戊○○詐騙，佯稱戊○○等人除可取得約定
    之抵押擔保、投資分配分紅外，尚可取得優厚利息月息2分4
    厘（利息前扣），且以丁○○等人所匯入之金錢逐筆計算，
    並免負擔任何費用、稅捐。嗣丙○○於82年10月16日與丁○○、戊○○夫婦與乙○○夫婦簽立合約書，合約書內容略以
    ：「以丁○○之親人劉太平、蔡麗卿、葉淑霞、石劉金美等
    人名義為乙方，乙○○、甲○○、陳貞秀、俞瑞忠、太瑞公
    司董事長孝忠、黃丁進等人為甲方，丙○○為丙方，茲因
    甲、乙、丙三方為甲方所建築東寧段744、745、755號地上
    14層、地下3層金山寶座大樓建築工程事宜，三方約定由乙
    方出資1億5000萬元，丙方出資5000萬元，並由丙方配合甲
    方執行上開工程之完成，甲方應將東寧段744、745、755號
    土地及地上房屋1、2、3樓，地下室2樓及9樓Ｄ登記給乙方
    ，地上房屋6樓Ｂ、9樓Ｅ、11樓Ｆ、12樓ＢＣ及車位16號登
    記給丙方，甲方另提供小東路不動產永康市○○段1055之5
    號及地上物建號11696、11698、11700至11706等9筆設定抵
    押權5000萬元做為對乙、丙方之副擔保。上開產權過戶乙、
    丙方名義完竣後，乙、丙方指定開立1個銀行之帳戶（即原
    臺南市第二信用合作社），由乙、丙方將共2億元之投資款
    匯入該帳戶供支付上開工程款之用，若丙方認定有關上開工
    程需請款時，由甲方開立支票，由該帳戶支出；甲方同意支
    付第6條利息同額之金額作為紅利給乙、丙方；乙、丙方匯
    入指定之帳戶時，甲方需開具同額之支票給乙、丙方，該支
    票並需經太乙建設公司、乙○○、甲○○等背書；甲、丙方
    同意贈送1戶（9樓4）給乙方作為紅利；甲方清償乙、丙方2
    億元時，乙、丙方需同時配合將上揭表列之產權過戶還予甲
    方；上揭移轉登記所應繳之增值稅、契稅、法院公證費、登
    記費、印花稅、書狀費、代書費等一切稅費，全部由甲方負
    擔；上揭土地及建物經移轉或設定致稅捐機關所開徵之房屋
    稅、地價稅、綜合所得稅等一切稅費及抵押權設定費用，均
    由甲方負擔等語」。丁○○、戊○○夫婦自上開合約簽訂起
    至83年2月17日止，共陸續交付乙○○1億6500萬元，乙○○
    則簽發票載發票日83年10月16日之支票9張（面額均為2千萬
    元）、同期日支票1張（面額2886萬元）、83年10月31日到
    期之本票1張（面額1000萬元），合計2億1896萬元之票據交
    付丁○○夫婦收執以為憑證。另合約書第五條有約定：「所
    開立銀行該帳戶內之資金，係供支付右記工程條之用，帳戶
    內資金之提撥需由丙方丙○○認定為工程之所需，再由甲方
    開立支票支付工程款、工資、材料費」等語，而乙○○、甲○○夫婦就上開所收款項部分僅將其中約2996萬餘元用於支
    應太瑞公司之工地週轉(83年2月24日支付2670萬元＋86年10
    月24日支付0000000元工程款＝2996萬元）。至於丙○○則
    並未交付合約書內所約定之5000萬元款項給乙○○夫婦，尚
    且有自乙○○、甲○○處取得丁○○夫妻前述投資款之佣金
    3000萬元。嗣「金山寶座大樓」於84年8月29日竣工，同年
    12月21日取得使用執照時仍積欠德寶公司工程款約7699萬餘
    元（尚不包含積欠他人水電款1500萬元、電梯工程款約308
    萬元），而經德寶公司於85年間向臺灣臺南地方法院聲請強
    制執行行使法定抵押權，於86年8月間經法院拍賣金山寶座
    大樓由慶豐商業銀行股份有限公司得標買受並取得權利移轉
    證書。又乙○○等人並依前揭合約書所示提供小東路不動產
    永康市○○段1055之5地號及上揭地上物建號11698等9筆設
    定5000萬元抵押權予丁○○、戊○○夫婦，上開抵押權係以
    丙○○之妻陳秋莉之名義於82年10月26日辦理登記完畢。惟
    上開抵押權登記已於83年12月29日以清償為原因而塗銷登記
    完畢。而乙○○夫婦所交付丁○○夫婦之前述支票、本票屆
    期經提示亦均未獲兌現致丁○○、戊○○上開擔保亦告落空
    。丁○○夫婦至此始知受騙，共計損失1億6500萬元。
二、案經丁○○訴由法務部調查局臺南市調查站移送及戊○○訴
    由臺灣臺南地方法院檢察署檢察官（下簡稱台南地檢署）偵
    查起訴。
    理  由
壹、程序方面：
一、本件是否有刑事訴訟法第303條第4款之情形，而應為不受理
    判決部分：
(一)、辯護人辯護意旨略以：本案告訴人前對被告提出詐欺罪及恐
    嚇罪之告訴，經臺南地檢察署檢察官偵查後，就被告涉犯詐
    欺罪部分係作成94年度核退偵字第602號不起訴處分，恐嚇
    罪部分亦以94年度偵緝字第829號作成不起訴處分，嗣告訴
    人丁○○、戊○○二人對詐欺罪部分，並未於法定期間內提
    出再議之聲請而告確定。嗣告訴人於95年6月間據訴外人乙○○、俞惠玲被訴詐欺案件經本院為其二人有罪判決後，始
    就上開原不起訴之臺南地檢察署檢察官94年度偵緝字第829
    號恐嚇案件再向臺灣高等法院臺南分院檢察署聲請再議，而
    臺灣高等法院臺南分院檢察署檢察長亦不查已逾再議期間，
    而以95年度上聲議字第580號命令續行偵查，公訴人亦未詳
    查，就同一犯罪事實再以95年度偵續字第100號起訴被告涉
    犯刑事詐欺罪，顯係就同一案件於不起訴處分確定後再行起
    訴，依刑事訴訟法第303條第4款規定，本件應為不受理判決
    等語。
(二)、經查：本件偵查起訴過程，詳述如下：
(1)、本案係由告訴人丁○○於91年3月21日至法務調查局台南市
    調查站告發被告丙○○及乙○○、甲○○共同詐騙告訴人夫
    婦投資金山寶座大樓，經調查站調查後以丙○○、乙○○、
    甲○○涉嫌共同詐欺，移由臺南地檢署分以91偵字第7522號
    詐欺案件偵辦。另告訴人丁○○、戊○○於同時亦至臺灣臺
    南地檢署告發丙○○與案外人林錦源、羅振榮恐嚇取財，由
    台南地檢署以91他字第172號恐嚇案件偵辦，丁○○、戊○○於該案中多次以告訴人之身分提出書狀陳述乙○○、甲○○、丙○○等人為詐欺集團，並提出本案之合約書為佐告訴
    該等人詐騙告訴人簽約，此有告訴人丁○○、戊○○於91年
    5月6日提出於之補充告訴狀附於臺南地檢署91他字第172號
    卷第94頁至98頁可證，是該案雖案由列為恐嚇，然係同時調
    查被告丙○○詐欺及恐嚇部分之事實，且檢察官調查後亦認
    有關被告丙○○涉及金山寶座大樓部分（即詐欺部分）及恐
    嚇取財部分，均欲待緝獲後再繼續偵辦，此觀91他字第172
    號案卷自明，另戊○○、丁○○於93年7月1日亦曾以告訴人
    身分提出請求狀，請求就91他字第172號案件再調查證據，
    並一再陳明被告丙○○涉嫌詐欺及恐嚇取財，經臺南地檢署
    以93他第1515號恐嚇案件偵查，嗣並經檢察官以丁○○、戊○○為告訴人身分，經通知於94年1月13日到地檢署調查，
    此亦有93他字第1515號卷可查，是有關詐欺案件部分，戊○○亦同為告訴人，應堪認定，先予敘明。
(2)、另有關上開被告丙○○、乙○○、甲○○涉嫌共同詐欺部分
    ，經台南地檢署91偵字第7522號偵辦結果，經檢察官於92年
    1月15日對乙○○、甲○○為不起訴處分，被告丙○○部分
    則以通緝辦理報結，上開不起訴處分嗣經告訴人丁○○聲請
    再議發回續行偵查後，復經台南地檢署檢察官以92年度偵續
    字第43號就乙○○、甲○○部分先為起訴，經原審以92易字
    第1006號審理後，於94年7月12日為一審判決無罪，經檢察
    官提起上訴，由本院於95年4月3日以94上易字第583判決乙○○、甲○○共同詐欺，各處有期徒刑三年確定，此有台灣
    台南地方法院檢察署91偵字第7522號卷、92偵續字第43號卷
    及原審92易字第1006號卷、本院94上易字第583號卷可參。
(3)、被告丙○○部分，嗣於94年7月7日經緝獲後，由台南縣警察
    局歸仁分局通緝案件移送台南地檢署後，經台南地檢署於94
    年8月1日分為94年偵緝字第829號繼續偵辦後，於95年5月31
    日就被告丙○○涉嫌詐欺及恐嚇部分均為不起訴處分，該不
    起訴處分書並列丁○○、戊○○為告訴人，對告訴人所陳之
    送達地址「台北郵政68-517號信箱」（按告訴人丁○○、戊○○於91他字第172號案件中曾於92年3月11日向檢察事務官
    陳明不想讓別人知道地址，請求送達地址送至郵政信箱，此
    觀該卷第180頁自明，另於93年7月1日具狀請求再為調查時
    住址記載為「台北郵政68之517號信箱」（參93他字第1515
    號卷第2頁）為送達後，隨即經告訴人戊○○於95年6月15日
    就恐嚇、詐欺部分聲請上訴（應係再議之誤）後，經台灣高
    等法院台南分院檢察署95年度上議字第580號就被告丙○○
    涉嫌詐欺部分發回續行偵查後，由台南地檢署檢察官偵查後
    以95年度偵續字第100號起訴至原審法院，此亦有台南地檢
    署95年度偵續字第100號卷可憑。
(4)、辯護人主張被告丙○○涉嫌詐欺部分，業經該署檢察官以94
    年度核退偵字第602號為不起訴處分確定，固提出該不起訴
    處分書1份為證，惟按同一案件曾為不起訴處分，而違背刑
    事訴訟法第239條（即現行第260條）之規定再行起訴者，固
    應諭知不受理之判決，然所謂曾為不起訴處分，係指檢察官
    就該案偵查結果，認為應不起訴，制作處分書經送達確定者
    而言，若雖經不起訴處分，而有聲請再議權之人已聲請再議
    ，則該不起訴處分即屬未經確定，迨後續行偵查起訴，究與
    刑事訴訟法第295條第4款（即現行第303條第4款）所謂曾為
    不起訴處分而違背同法第239條之規定再行起訴之情形不合
    （最高法院45年台非字第43號判例意旨參照。），而查，上
    開94年度核退偵字第602號案件乃係經由該署94偵緝字第739
    號案件改分而來，又上開94偵緝字第739號案件亦係經由前
    揭被告丙○○遭緝獲後之同一台南縣警察局歸仁分局通緝案
    件移送書而來，該案檢察官雖確曾於94年12月27日就被告丙○○被訴詐欺之事實為不起訴處分，然該不起訴處分書僅列
    丁○○為告訴人，而承前所述，有關被告丙○○詐欺部分，
    戊○○於91年、93年間即均已有以告訴人之身分提出陳述，
    並經檢察官以告訴人之身分通知調查，已如前述，該不起訴
    處分書既未對告訴人戊○○為送達，則告訴人戊○○聲請再
    議之權，顯尚未逾期，其於95年6月14日收受前開台南地檢
    署檢察官94年度偵緝字第829號不起訴處分書後，於95年6月
    15日就該不起訴處分書聲請再議自屬合法，亦難謂該94年度
    核退偵字第602號為不起訴處分已確定。再者，該不起訴處
    分書雖有對告訴人丁○○為送達，然係於95年1月16日送達
    至「台北市大同區○○○路76巷2弄10號8樓」，並由管理委
    員會代收，此有送達證書1紙附於該卷可查，而按送達應對
    應受送達人之實際住居所為送達始為合法之送達，經查，告
    訴人丁○○依前揭所述已曾向地檢署陳明指定送達地址為「
    台北郵政68之517號」，並於94年11月16日提出刑事撤回狀
    時亦載明上開送達地址，另於94年8月26日亦曾以聲請人身
    分提出陳情，陳情狀載明住居所地址為「台北縣中和市○○
    路288號6樓之6」，此有撤回狀及陳情狀各1紙附於該卷第7
    頁、第9頁可憑，足見告訴人丁○○已陳明其住所係在上址
    ，然該不起訴處分書並未對送達地址或者上開告訴人實際住
    所地為送達，而告訴人丁○○亦未實際收受該不起訴處分書
    ，更難謂該不起訴處分已確定，而上開事實迨後業經該署95
    年度偵續字第100號偵查起訴，則顯與刑事訴訟法第303條第
    4款之規定再行起訴之情形不合，是辯護人辯以本件應適用
    刑事訴訟法第303條第4款規定為不受理判決云云，應有誤會
    ，要無可採。
二、證據能力方面：
(一)、按被告以外之人於偵查中向檢察官所為之陳述，除顯有不可
    信之情況者外，得為證據；為同法第159條之1第2項所規定
    。同法第158條之3復規定：「證人、鑑定人依法應具結而未
    具結者，其證言或鑑定意見，不得作為證據」，其立法理由
    乃在擔保該證言或鑑定意見，係據實陳述或公正誠實之可信
    性。查證人鄭麗芬於偵查中具結證述之詞係屬於偵查中向檢
    察官所為之陳述，雖屬傳聞證據，惟現階段刑事訴訟法規定
    ，檢察官代表國家偵查犯罪、實施公訴，依法有訊問被告、
    證人及鑑定人之權，實務運作時，檢察官於偵查中向被告以
    外之人所取得之陳述，原則上均能遵守法律規定，不致違法
    取供，且經法定具結程序以擔保其證言之可信性，其可信度
    極高，被告並未提出有何顯不可信之情形，足見證人鄭麗芬
    於檢察官偵查中具結後或具結前所為之陳述，應無顯有不可
    信之情況，且證人鄭麗芬業經原審審理時依法傳訊其到庭具
    結陳述，並經被告丙○○及其辯護人分別予以詰問，足見本
    件已保障被告對證人之反對詰問權，是揆諸前開規定，其等
    於偵查中向檢察官所為之陳述，自得為證據。
(二)、另按被告以外之人於審判外之言詞或書面陳述，除法律有規
    定者外，不得作為證據；又被告以外之人於審判外之陳述，
    雖不符合同法第159條之1至第159條之4之規定，但經當事人
    於審判程序同意作為證據，法院審酌該言詞陳述或書面陳述
    作成時之情況，認為適當者，亦得為證據。當事人、代理人
    或辯護人於法院調查證據時，知有第159條第1項不得為證據
    之情形，而未於言詞辯論終結前聲明異議者，視為有前項之
    同意，刑事訴訟法第159條第1項及第159條之5分別定有明文
    。經查，本判決下列所引用之各該被告以外之人於審判外之
    陳述（包含書面陳述），除公務員職務上製作之紀錄文書，
    並無顯不可信之情況，依刑事訴訟法第159條之4第1款規定
    ，有證據能力外，其餘屬傳聞證據部分，業經檢察官、被告
    及其辯護人於本院準備程序及審判期日中均明示同意此部分
    之證據有證據能力（見本院上訴卷第76頁、118頁），且迄
    至言詞辯論終結前亦未撤回前開同意，本院審酌上開證據資
    料製作時之情況，製作當時之過程、內容、功能等情況，其
    取得並無違法情形，具備合法可信之適當性保障，經綜合判
    斷，與本件犯罪待證事實，具有關連性，核無可信度明顯過
    低之情事，且認為以之作為證據應屬適當，爰依刑事訴訟法
    第159條之5規定，認前揭證據資料均有證據能力。
貳、認定犯罪事實所憑之證據及理由
一、訊據被告丙○○固坦承知悉乙○○係太瑞公司實際負責人，
    太瑞公司有委請德寶營造公司蓋系爭金山寶座大樓，因太瑞
    公司興建金山寶座大樓之需，確曾於82年10月間與乙○○、
    甲○○及丁○○夫婦共同簽立合約書、丁○○夫婦投資二億
    （餘）元，甲方是乙○○、甲○○、陳貞秀、余瑞忠、黃丁
    進，乙方為丁○○以其親人即上揭如事實欄所載之劉太平等
    人為名義，丙方為被告丙○○。約定乙方出資1億5,000萬元
    、丙方出資5,000萬元，依照合約書第3項、第4項之規定將
    不動產設定抵押權於丁○○指定之人名下，太瑞公司並開立
    支票、本票予丁○○，合計2億1896萬元。被告嗣並未交付
    合約書內所載之5,000萬元投資款，並有自乙○○、甲○○
    處取得佣金3,000萬元。於84年間金山寶座大樓經德寶公司
    向原審法院申請強制執行，丁○○夫婦將乙○○所開太瑞公
    司背書之支票提示均未獲兌現，另乙○○等人有依前揭合約
    書所示由甲方另提供小東路不動產永康市○○段1055之5地
    號及上揭地上物建號11698等9筆設定5000萬元抵押權予乙方
    即丁○○、戊○○夫婦及被告，做為對乙、丙方之副擔保之
    約定，將該9筆不動產設定抵押權予丁○○、戊○○及丙○○，並於82年10月26日以丙○○之妻陳秋莉之名義辦理抵押
    權登記完畢，而上開抵押權登記確已於83年12月29日以清償
    為原因塗銷抵押權登記等情，惟矢口否認犯行，辯稱：伊並
    無與乙○○、甲○○有共同詐欺之犯意聯絡，本件並非被告
    主動邀約丁○○夫婦投資，而係丁○○夫婦本即有借款給太
    瑞公司，後來又請被告出面與乙○○夫婦洽談借款事宜，丁○○夫婦當初純粹是要借款給乙○○、甲○○夫妻賺取利息
    ，並非投資太瑞公司，合約書內容係丁○○夫婦找代書所撰
    寫，伊事後未提出5,000萬元部分亦有告知丁○○夫妻，另
    伊收取佣金3000萬元部分亦為丁○○夫婦所明知，塗銷抵押
    權部分亦係經丁○○夫婦同意而辦理，伊並無何詐欺犯行云
    云。
二、經查，被告對下列事實均不爭執，此有原審法院98年7月9日
    準備程序筆錄可憑，復有投資合約書影本、德寶公司91年4
    月11日91-1211-274號函影本各1份、抵押權設定申請書影本
    、抵押權設定及塗銷登記之土地謄本及建築物登記謄本各3
    份、乙○○、甲○○於83年2月17日收受告訴人交付1億6500
    萬元之簽收紀錄影本1份、乙○○簽發票載發票日83年10月
    16日面額均為2000萬元之支票9紙及同期日面額2896萬元之
    支票影本及退票理由單影本、到期日83年10月31日面額1000
    萬元之本票影本1紙、金山寶座大樓之建築執照及使用執照
    存根影本各1份、金山寶座大樓之不動產權利移轉證書影本1
    份等附於偵查卷內可稽（見91年度他字第172號偵查卷第17
    頁至20頁、92年度偵續字第43號偵查卷第1頁至9頁、第46頁
    頁至76頁、83頁至88頁、93年度他字第1515號偵查卷第64頁
    至76頁、95年度偵續字第170頁至293頁），是下列事實均堪
    認定為真實：
(一)、丙○○與丁○○、戊○○夫婦係舊識，乙○○、甲○○(原
    係夫婦，嗣已離婚)本均係太瑞公司股東，乙○○為太瑞公
    司之實際負責人，甲○○則為太瑞公司之財務經理，於民國
    81年間，太瑞公司斥資興建坐落在臺南市○○段第744、745
    、755地號之「金山寶座大樓」（地上14層、地下3層），委
    由德寶營造股份有限公司承建，嗣於82年4月間又委由德寶
    公司承建「臺南傳奇」新建工程，至82年10月間，該金山寶
    座大樓興建至外殼RC部份完工時，除積欠德寶公司約1億零2
    百212900元（如不含追加款709萬4465元，亦達9511萬8450
    元）之工程款致停工外，尚積欠丁○○夫婦5000萬元借款，
    債務合計約1億5千2百餘萬元（若再加計台南傳奇工地積欠
    德寶公司工程款部分，至83年4月23日協議繳納之款項有550
    0萬元，有高達2億零7百萬元欠款）。
(二)、丙○○於82年10月16日有與丁○○、戊○○夫婦與乙○○夫
    婦簽立合約書，合約書內容略以：以丁○○之親人劉太平、
    蔡麗卿、葉淑霞、石劉金美等人名義為乙方，乙○○、甲○○、陳貞秀、俞瑞忠、太瑞公司董事長孝忠、黃丁進等人
    為甲方，丙○○為丙方，茲因甲、乙、丙三方為甲方所建築
    東寧段744、745、755號地上14層、地下3層金山寶座大樓建
    築工程事宜，三方約定由乙方出資1億5000萬元，丙方出資5
    000萬元，並由丙方配合甲方執行上開工程之完成，甲方應
    將東寧段744、745、755號土地及地上房屋1、2、3樓，地下
    室2樓及9樓Ｄ登記給乙方，地上房屋6樓Ｂ、9樓Ｅ、11樓Ｆ
    、12樓ＢＣ及車位16號登記給丙方，甲方另提供小東路不動
    產永康市○○段1055之5號及地上物建號11696、11698、117
    00至11706等9筆設定抵押權5000萬元做為對乙、丙方之副擔
    保。上開產權過戶乙、丙方名義完竣後，乙、丙方指定開立
    1個銀行之帳戶（即原臺南市第二信用合作社），由乙、丙
    方將共2億元之投資款匯入該帳戶供支付上開工程款之用，
    若丙方認定有關上開工程需請款時，由甲方開立支票，由該
    帳戶支出；甲方同意支付第6條利息同額之金額作為紅利給
    乙、丙方；乙、丙方匯入指定之帳戶時，甲方需開具同額之
    支票給乙、丙方，該支票並需經太乙建設公司、乙○○、甲○○等背書；甲、丙方同意贈送1戶（9樓4）給乙方作為紅
    利；甲方清償乙、丙方2億元時，乙、丙方需同時配合將上
    揭表列之產權過戶還予甲方；上揭移轉登記所應繳之增值稅
    、契稅、法院公證費、登記費、印花稅、書狀費、代書費等
    一切稅費，全部由甲方負擔；上揭土地及建物經移轉或設定
    致稅捐機關所開徵之房屋稅、地價稅、綜合所得稅等一切稅
    費及抵押權設定費用，均由甲方負擔等語，並經證人即承辦
    之代書鄭麗芬於原審審理時到庭結證屬實（見原審卷第129
    頁至第132頁）。
(三)、丁○○、戊○○夫婦自上開合約簽訂起至83年2月17日止，
    共陸續交付乙○○1億6500萬元，乙○○則簽發票載發票日
    83年10月16日之支票9張（面額均為2千萬元）、同期日支票
    1張（面額2886萬元）、83年10月31日到期之本票1張（面額
    1000萬元），合計2億1896萬元之票據交付丁○○夫婦收執
    以為憑證，上開支票及本票嗣後均未兌現。
(四)、合約書內容第五條有約定：所開立銀行該帳戶內之資金，係
    供支付右記工程條之用，帳戶內資金之提撥需由丙方即被告
    丙○○認定為工程之所需，再由甲方開立支票支付工程款、
    工資、材料費等語，而乙○○、甲○○夫婦就上開所收款項
    部分僅將其中約2996萬餘元用於支應太瑞公司之工地週轉（
    83年2月24日支付2670萬元＋86年10月24日支付0000000元工
    程款＝2996萬元）。
(五)、被告丙○○並未交付合約書內所約定之5000萬元款項給乙○○夫婦，尚且有自乙○○、甲○○處取得丁○○夫妻前述投
    資款之佣金3000萬元。並經甲○○於另案原審審理時供述：
    「（其中三千萬元是否給丙○○？）是，錢一進來，丙○○
    就陸續將三千萬元拿走。」、「（當初訂立這份合約書時，
    是否與丙○○有這個默契，要讓他抽這筆傭金？）之前就已
    經談好要讓他抽傭金三千萬元。」等語明確（見另案原審92
    易字第1006號(三)卷第49頁）。
(六)、「金山寶座大樓」於84年8月29日竣工，同年12月21日取得
    使用執照時仍積欠德寶公司工程款約7699萬餘元（尚不包含
    積欠他人水電款1500萬元、電梯工程款約308萬元），而經
    德寶公司於85年間向臺灣臺南地方法院聲請強制執行行使法
    定抵押權，於86年8月間經法院拍賣金山寶座大樓由慶豐商
    業銀行股份有限公司得標買受並取得權利移轉證書。
(七)、乙○○等人有依前揭合約書所示提供小東路不動產永康市○○段1055之5地號及上揭地上物建號11698等9筆辦理設定500
    0萬元抵押權予丁○○、戊○○夫婦，上開抵押權係以被告
    丙○○之妻陳秋莉之名義於82年10月26日辦理登記完畢。又
    上開抵押權登記已於83年12月29日以清償為原因塗銷登記。
三、被告雖辯稱：本件太瑞公司於82年11月間是否已陷於無支付
    能力之經濟困境伊並不知情，當初係丁○○夫婦主動要借款
    給太瑞公司，而請伊出面與乙○○夫婦洽談借款事宜，丁○○夫婦純粹是要借款給乙○○、甲○○夫妻賺取利息，伊當
    時也有要借款5000萬元之意，之後因股票失利始未提出5000
    萬元，伊已有告知丁○○夫婦，而借款人乙○○夫婦要給伊
    佣金3000萬元部分，本即伊應得之仲介費，丁○○夫婦事前
    亦知情云云，惟查：
(一)、證人即本件告訴人丁○○於原審審理時所證：「（檢察官問
    ：你是否認識被告？）認識。（檢察官問：何時認識被告？
    ）差不多認識30幾年。（檢察官問：你在82年間，太瑞公司
    的金山寶座大樓的興建工程，你是否有出資？）有，有投資
    1億6千5百萬元，被告當時也說他要投資5千萬元。（檢察官
    問：你當初為何會投資1億6千5百萬元在金山寶座大樓？）
    太瑞公司有透過黃榮泰已經先跟我們借了五千萬元，大樓已
    經興建到外殼完工，丙○○剛從美國回來，他說他要重新做
    人，現在建築業還不錯，回來找我們要不要投資金山寶座大
    樓，我們去評估應該是可以投資，就決定投資下去，投資後
    ，因為土地已經有借3千萬元，又向我們借5千萬元，投資的
    原因是因為丙○○來找我們的，問我們要不要投資，丙○○
    有說他也要在現場監視，因為他之前有蓋房子。（檢察官問
    ：所以是被告來找你，你才會參加這個投資案？）對，不然
    我們對於建築業是外行的，而且金額又這麼大，被告說他要
    重新做人，我們才投資。（檢察官問：被告是否有跟你說這
    個投資案是如何值得投資？）有，被告說有紅利、有利息，
    還有大樓建好了，有幾間要給我們作為紅利。（檢察官問：
    你投資的時候，是否有講好你與戊○○出一億五千萬元，被
    告出資五千萬元？）是，被告還要負責監工到大樓完工。（
    檢察官問：是不是因為被告也要出五千萬元，你才願意投資
    ？）是。（檢察官問：你投資金山寶座大樓這個建案，你有
    拿到什麼擔保？）擔保就是金山寶座大樓土地登記在我的名
    下作為副擔保，大樓的一、二、三樓讓我們做起造人。（檢
    察官問：太瑞公司是否有簽本票或是支票給你？）有，小東
    路1055之5號土地及地上建物九筆共同做為副擔保。（檢察
    官問：你剛才所說的小東路1055之5號土地及地上物九筆是
    給何人做副擔保？）是我與丙○○共同的副擔保。（檢察官
    問：既然如此，你所說的小東路1055之5號土地及地上物給
    丙○○與你作為共同副擔保，為何登記給丙○○的太太？）
    這是丙○○要求要用他太太的名義，因為他說他有投資五千
    萬元。」等語（見原審卷第124頁至125頁）觀之，本件係由
    被告邀約告訴人丁○○夫婦投資太瑞公司金山寶座大樓，丁○○夫婦始會簽立合約書並提出款項，此亦經同案被告甲○○於前案第一審審理時供述「（檢察官問：請審判長提示被
    告甲○○調查站筆錄，你在調查站中稱丙○○是妳先生的朋
    友，因為當時太乙建設同時有三個案場在進行，我先生透過
    丙○○，向丁○○、戊○○借款1億6千5百萬元，對此有何
    意見？）是丙○○到公司找回乙○○，我以為丙○○是乙○○的朋友，所以才透過他向戊○○借款」「(檢察官問：當
    初你們在何情況下簽立合約書？）合約書上的條件，是丙○○來我們公司和我先生乙○○談的條件，談妥擬好之後，先
    拿到公司給我、我先生、我公公、婆婆及其他保證人簽名..
    .」等語明確（見另案原審92易字第1006號(三)卷第48頁），
    同案被告甲○○亦供稱本件係由乙○○透過被告丙○○而與
    丁○○夫婦接洽，與證人丁○○上開所證互核相符，是證人
    丁○○上開所證，應堪採信。再者，乙○○所經營之太瑞公
    司至82年10月間已有合計約1億5千2百餘萬元之債務，已確
    定如前，是確有向告訴人夫婦借款或邀約投資之必要，是證
    人即告訴人丁○○證述本件當時係透過被告丙○○與乙○○
    洽談而投資等語，應屬真實可採。況被告所辯係由告訴人夫
    婦主動請被告與乙○○夫婦洽談借款事宜，然有關合約書之
    全部內容乃係由被告與乙○○夫婦、告訴人夫婦三方所討論
    簽立，此亦為被告所不爭，果內容涉有詐術之實施，即屬詐
    欺之行為，自與被告係主動或被動與乙○○夫婦洽談無涉，
    是被告以此辯稱其無詐欺之故意或與乙○○夫婦無詐欺犯意
    之聯絡云云，尚非可採。
(二)、又被告雖一再辯稱伊當時並不知太瑞公司已無支付能力，且
    本件合約係單純之借款性質云云，惟觀之系爭合約書之第1
    條已明確記載：甲方興建上記金山寶座大樓建築資金調度困
    難，乙、丙方擬提供資金完成右記大樓之工程，並由丙方配
    合甲方執行上記工程之完成等語，合約書已謂一方資金調度
    困難，而由他方提供資金，用語遣詞已有別於一般之消費借
    貸契約如何借貸之情形，且擬完成大樓工程；合約書第2條
    亦載明：乙方「出資」1億5000萬元正，丙方「出資」5000
    萬元整等語，亦可見甲方有意使乙（丙）方出資，並記載其
    金額；再由合約書內容第5條約定：所開立銀行該帳戶內之
    資金，係供支付右記工程條之用，已詳載資金用途；同條後
    段亦載明帳戶內資金之提撥需由丙方認定為工程之所需，再
    由甲方開立支票支付工程款、工資、材料費等，已指明有投
    資大樓工程性質，匯入款項除支付工程款外（經被告丙○○
    認定）不得請領，意在言表，甚為明顯。況合約亦設限該款
    項應如何運用，自有其用意，被投資者之同案被告乙○○、
    甲○○夫妻亦同意並簽名於契約上，衡情若非乙○○、甲○○早有預謀意圖不法所有，單純投資或借貸何以如此既給紅
    利，又給利息，再自行負擔一切費用、稅捐、再另外贈送不
    動產、前扣利息等等，又合約第7條雖有清償款項之約定，
    惟亦須待上揭大樓工程之銀行貸款取得同時甲方再償還乙、
    丙二億元。另甲方同意支付第6條利息同額之紅利給乙、丙
    方。顯見上開合約，除有借貸外，尚給與優厚之投資紅利，
    何以乙○○夫妻如此不計蝕本結果？該合約並於同約第9條
    約定，再由甲、丙方同意贈送一戶（即九樓四）給乙方作為
    紅利；又於同約第11條、第12條記載移轉登記所應繳納之增
    值稅、契稅、法院公證費、登記費、印花稅、書狀費、代書
    費等一切稅費、房屋稅、地價稅、綜合所得稅等一切稅費、
    抵押權設定費用均由甲方負擔，甲方全然負擔一切稅負、費
    用，且無視投資（取得紅利須負擔盈虧）、借貸（須負擔重
    息）性質迥異之情，全部允諾，顯悖於常情而應係誆人之詐
    術，致令告訴人陷於錯誤信以為真，而悉數提供資金。而告
    訴人當非單純企求利息接受甲方提供擔保抵押、支（本）票
    背書而已，尚有積極參與系爭大樓興建之企圖，依合約書之
    各款規定亦可以瞭然。至合約第10條之約定，俟甲方清償該
    款項後，乙、丙方需同時辦理產權過戶還甲方之手續，無非
    甲方設定日後清償借款之條件，惟此是否清償仍在未定之天
    ，而乙○○夫妻於取得告訴人之1億6千5百萬元款項，卻僅
    於83年2月間支付約2千6百70餘萬元、86年10月22日支付000
    0000元之工程款予德寶公司（此為被告所不爭執之事實），
    其餘任令有法定抵押權之德寶公司行使權利強制執行，足見
    乙○○夫妻本即無履行合約之真意，否則為何不將自告訴人
    夫婦所取得之款項全數投入該系爭大樓之興建使用，致德寶
    公司投入款項獨立完成再經依法強制執行拍賣程序來求償。
    是故本合約性質，非係單純借貸契約、亦非單純投資契約，
    而有混合存在之性質，毋寧是一種變相之詐術，更何況乙○○夫婦及被告丙○○尚隱瞞仲介資金之佣金高達三千萬元之
    情，達調度之金額1億5千萬元之二成，且被告丙○○所取得
    之佣金亦係由告訴人夫婦所提出之投資款中而取得，而被告
    丙○○依合約應出資5000萬元部分，分文未出，乙○○夫婦
    卻仍給予全部佣金3000萬元，而未要求被告丙○○應以該30
    00萬元作為合約書所約定之投資款交付予太瑞公司供興建系
    爭大樓使用，若非一開始即已有默契，何以如此？足徵乙○○夫妻二人及被告丙○○均乃係欲算計告訴人夫婦之金錢，
    就合約內容一開始即均無履約之真意（被告丙○○部分，再
    詳下述），是被告辯稱上開告訴人所交付之1億6千5百萬元
    乃係借款，並無受詐騙情事云云，顯無可採。
(三)、又被告辯稱伊原確有投資5000萬元之意，係因當時投資股票
    失利才未出資5000萬元，而其事後未投資部分亦有告知告訴
    人夫婦，另佣金3000萬元本即係伊應得之仲介費云云，然查
    ：
(1)、依系爭合約書第2條約定丙方即被告丙○○應出資5000萬元
    ，再觀之合約第6條之約定「乙丙方匯錢入乙丙方指定之帳
    戶內之日起算，甲方需支付月息2分4厘計算利息給乙丙方，
    利息前扣，且以乙丙方匯入之錢，逐筆計算」等語，以該豐
    厚之利息，被告果有出資5000萬元之意，理當於簽約後隨即
    提出投資款，然被告卻分文未提出，被告雖辯稱係投資股票
    失利始未能提出，然有關被告為何未能提出投資款之原委，
    被告於前案乙○○夫妻詐欺案件審理中係供述：「（問：在
    訂約當時你銀行有無五千萬元？）沒有。當時我想向朋友調
    。（問：你想向哪一位朋友調？）當時還沒有想到向哪一位
    朋友調。（問：當時沒有錢，為何5千萬元的部分不直接刪
    掉？且一億五千萬的動支也是要經過你的？）當時我向朋友
    借，朋友說沒有。一億五千萬元當時是要使用在這棟大樓的
    ，乙○○說要付什麼工程錢我就付錢。（問：這棟大樓是金
    山寶座大樓？）是。（單純的借款，為何要指名用在金山寶
    座大樓，還指名要經過你才能支出？）當初怕這棟大樓蓋不
    起來，才這麼約定的。（問：也就是說當初借這個錢，這個
    錢一定要用在金山寶座大樓上，不能挪到其他地方去用？）
    是的」等語明確（見另案本院94年度上易字第583號卷第116
    頁至118頁），可見被告簽立系爭合約時根本無5000萬元可
    供出資，卻仍於合約書中載明欲出資5000萬元，何以如此？
    確堪質疑，又被告於本院審理經訊問時雖改稱：那時候湊一
    湊應該有，那時候我有股票，應該差不多有4千萬元云云，
    然被告上開說詞與前案審理時所述明顯不符，已難採信，況
    如被告於所辯為真，則依前所述，衡情被告應會儘速提出該
    4千萬元投入帳戶以賺取高額之利息，然被告卻未提出分文
    ，其辯稱當時有錢可出資云云，何能令人信採。再者，縱被
    告所辯當時資金來源是股票，後來因股票下跌以致無法提出
    投資款云云為真，然被告自承事後有自乙○○處取得佣金3,
    000萬元，被告自可將該取得之3000萬元全部或部分款項作
    為出資款，依合約提出供興建系爭大樓使用，然被告於原審
    審理時供述：「（這3千萬元是否有作為投資5千萬元的一部
    分？）亦供稱無。」等語（見原審卷第231頁），顯見被告
    簽立合約伊始即完全無履約之真意甚明，在在足以佐證被告
    所謂投資5000萬元云云，要係誘使告訴人丁○○夫婦入彀之
    詐術之一。
(2)、又被告辯稱其未出資之事實有告知告訴人夫婦部分，證人即
    告訴人丁○○於原審審理時證述：「（檢察官問：你事後是
    否知道被告沒有出資五千萬元？）我們不知道，丙○○都說
    有，但我們都不知道丙○○沒有投資。（檢察官問：你是何
    時才知道被告沒有投資五千萬元？）德寶公司和銀行拍賣金
    山寶座大樓時，我才知道。（檢察官問：你是否知道被告因
    為介紹你投資這個案件，他有拿三千萬元的佣金？）我不知
    道。（檢察官問：你是否是事後才知道被告有拿三千萬元的
    佣金？）是。（檢察官問：你是何時才知道被告有拿三千萬
    元的佣金？）一直到乙○○在調查站接受調查時，說被告沒
    有出資五千萬元，而且被告有拿三千萬元，我才知道。（檢
    察官問：如果是你一開始就知道被告沒有投資這五千萬元，
    你是否會參加這個案件？）不會，因為我是外行，不會投資
    這麼大金額的案件。（檢察官問：你投資總共是一億六千五
    百萬元，這是否有在合約裡面有載明是要用在完成金山寶座
    大樓？）是。（檢察官問：合約書裡面是否有記載要用這些
    投資款，一定要被告認定用於工程的部分，才可以支出？）
    對。（檢察官問：為何要經過被告的認定才可以動用這些款
    項？）因為被告在監工。」等語（見原審卷第125頁至第126
    頁），經核證人上開所證，除證人所證並不知被告實際未出
    資5000萬元部分，其餘所證內容核與被告於前案本院94年度
    上易字第583號案件95年3月15日到庭作證時所述內容及合約
    書內容均相符，應堪採信，而被告並未曾告知告訴人未出資
    5000萬元之事實既經證人即告訴人丁○○具結證述明確，亦
    應認定被告所辯為無可採。基此，依合約書及被告所自承當
    時確有明確約定告訴人所投資款項必須專用於完成金山寶座
    大樓工程之款項，不得挪作他用，且需在被告配合監督執行
    該工程之情形下，始得支用。然則依前所述，實際上乙○○
    夫婦於收受告訴人出資之1億6500萬元投資款後，除僅將其
    中少部分款項（約2996萬餘元）用於投入上開工程之外，其
    餘款項均遭乙○○夫婦挪作他用，顯見被告事後亦未依合約
    切實執行監督控管專款專用，致告訴人之投資款大部分均遭
    乙○○夫婦挪作他用，更足徵被告與乙○○夫婦確有不法之
    犯意聯絡及行為分攤。
(3)、再被告雖辯稱並無隱瞞收仲介費3000萬元之事實，然依證人
    即告訴人丁○○所證，對於被告能自乙○○處取得仲介費30
    00萬元之事實並不知情，且該仲介費亦未載明於合約書內容
    中，足見仲介費3000萬元部分乃被告與乙○○夫婦私下所為
    之約定至明，被告雖辯稱借款人提出仲介費予仲介人並無違
    常理，然本件被告仲介資金之佣金高達三千萬元，達調度之
    金額1億5千萬元之二成，顯違常情，已如前述，被告果認該
    金額係其正常合理應得之佣金，以告訴人多年借款亦知悉借
    款人會給佣金之經驗，自可與告訴人言明，或於合約書中明
    確載明，何以故意隱滿告訴人而與乙○○夫婦私下另為約定
    ，且取得佣金後亦未分文投入系爭建案，其有與乙○○夫婦
    為不法所有意圖之犯意聯絡彰彰甚明。
四、再被告辯稱供告訴人擔保之抵押權登記之塗銷係有經告訴人
    夫婦同意部分，固經證人即代書鄭麗芬到庭結證，然系爭抵
    押權之登記固由證人鄭麗芬所辦理，惟塗銷登記部分並非由
    證人鄭麗芬所辦理，業經證人鄭麗芬於原審審理時證述明確
    （見原審卷第130頁、131頁），自難以證人鄭麗芬之證詞證
    明該塗銷有經告訴人之同意，被告辯護人雖以證人鄭麗芬業
    已證明當初辦理抵押權登記後所取得之抵押權他項證明書正
    本係由告訴人取回保管，而辦理塗銷抵押權登記需提出該他
    項權利證明書正本，顯見該塗銷確經告訴人同意等語為被告
    辯護，然該他項權利證明書正本固由告訴人取回保管，惟該
    份文件過後沒幾天又由被告取走等情，亦經證人即告訴人丁○○於原審審理時證述明確（見原審卷第226頁反面），而
    以告訴人當時對被告之信賴（按一開始即將供擔保之抵押權
    登記給被告之妻名義下，投資款項動用權限均由被告認定，
    共同帳戶印鑑章亦由被告保管等等均在在可證），證人上開
    所證確足堪採信，是被告以證人鄭麗芬之上開證詞及塗銷抵
    押權申請書所檢附之他項權利證明書等辯稱該塗銷有經過告
    訴人之同意云云，實難為被告有利之認定，況依前所述，被
    告於簽立合約伊始即無履約之真意，且與乙○○夫婦有不法
    所有之共同犯意聯絡，以簽立合約書之內容施用詐術，致令
    告訴人夫婦陷於錯誤，信以為真而依合約書內容悉數提供資
    金後，被告與乙○○夫婦之詐欺犯行即已成立，自不因告訴
    人夫婦事後有同意塗銷供擔保之抵押權登記即得解免被告業
    已成立之詐欺刑責，況告訴人夫婦並未同意，已經證人即告
    訴人丁○○於原審審理時證述明確，且再參諸該抵押權塗銷
    登記乃係由同案被告甲○○所辦理，此有台南縣永康地政事
    務所98年11月3日所登字第0980008144號函所檢附之登記申
    請書1份附於原審卷第161頁可憑，被告於82年12月31日既未
    取得任何清償款，卻以被告太太陳秋莉之名義提出債務清償
    證明書及他項權利證明書供甲○○辦理塗銷（見原審卷第16
    2頁至第169頁），堪認被告與乙○○夫婦有不法之犯意聯絡
    及行為分擔甚為明顯。
五、至被告所提出之撤回告訴狀、和解書及協議書等之真正，均
    為告訴人所不爭執，固足證明告訴人於94年間曾與被告達成
    和解並具狀撤回告訴，然查詐欺犯行並非告訴乃論之罪，縱
    告訴人撤回告訴亦不影響已成立之詐欺犯行，是被告以上開
    資料主張其並無詐欺犯行云云，亦難為被告有利之認定，況
    就上開資料，告訴人於原審審理時證述當時係要被告幫忙處
    理與協議書中所載之李姓其人之事宜，而簽立該和解書及撤
    回狀，惟被告事後都未依約幫告訴人處理等語（見原審卷第
    128頁反面），更足見上開資料乃事後因其他特定原因所簽
    立，自不得作為被告於82年間與乙○○夫婦間無詐欺之犯行
    之證明，併此敘明。
六、綜上所述，被告所為辯解，無非係卸責之詞，均無足採，被
    告詐欺取財之犯行，洵堪認定，本件事證明確，應依法論科
    。
參、論罪科刑之理由
一、查被告丙○○行為後，刑法94年2月2日修正公布之刑法第28
    條、第33條第5款等條文，已於95年7月1日施行，其中：
    、第28條已由原先之「二人以上共同實施犯罪之行為者，皆
    為正犯」，修正為「二人以上共同實行犯罪之行為者，皆為
    正犯」，足見修正後刑法第28條之規定，已將陰謀共同正犯
    及預備共同正犯，排除在共同正犯之範疇之外。、第33條
    第5款由原先之「罰金：一元以上」，修正為「罰金：新台
    幣一千元以上，以百元計算之」，足見修正後刑法第33條第
    5款之規定已變更法定刑罰金刑最低刑度為新台幣一千元。
    是依上開規定，被告丙○○行為後刑法第28條、第33條第5
    款等條文之內容，於客觀上均已發生實質上之變更，自應依
    新修正刑法第2條第1項之規定予以比較適用。茲審酌被告無
    論依新法或舊法之規定，均屬共同正犯，新法並無有利於被
    告之情形；另修正後刑法第33條第5款之規定則無異提高法
    定刑罰金刑之最低刑度；足見修正後刑法第28條、第33條第
    5款之規定，均無有利於被告之情形。是綜合比較新舊法結
    果，以舊法較有利於被告，依95年7月1日施行之刑法第2條
    第1項前段之規定，自應適用行為時法即95年7月1日修正施
    行前刑法第28條、第33條第5款，合先敘明，並就罰金刑部
    分適用廢止前之罰金罰鍰提高標準條例之規定。
二、核被告所為，係犯刑法第339條第1項之詐欺取財罪。
三、被告與乙○○、甲○○間，皆有犯意聯絡及行為分擔，應論
    以共同正犯。
四、另被告與乙○○、甲○○共同詐欺丁○○夫婦二人，侵害二
    個個人財產法益，係一行為觸犯二罪名，應依刑法第55條前
    段想像競合犯之規定，從一重處斷。
肆、本院維持原判決之理由
一、原判決以被告罪證明確，因予適用刑法第2條第1項前段、第
    55條、第339條第1項，修正前刑法第28條、刑法施行法第1
    之1條之規定，並審酌被告犯罪之動機、目的、犯罪時所受
    之刺激、犯罪之手段、被告之生活狀況、品行、智識程度、
    犯罪所生之損害（高達1億6千5百萬元之鉅）、犯罪後之態
    度，被告所詐得部分為3000萬元，造成被害人丁○○、戊○○之財產鉅大損失等一切情狀，判處有期徒刑2年。
二、再本件被告所犯詐欺取財罪之犯罪行為時間雖係在96年4月
    24日以前，惟其所犯為刑法第339條第1項之詐欺取財罪，係
    中華民國96年罪犯減刑條例第3條所列之罪，且其宣告刑已
    逾一年六月，未符合中華民國96年罪犯減刑條例所規定之減
    刑要件，是被告所犯之上開罪刑，爰不予減刑之諭知，併予
    敘明。
三、按刑罰之量定，固屬法院自由裁量之職權行使，惟刑事審判
    之量刑，在於實現刑罰權之分配的正義，故法院對科刑判決
    之被告量刑，應符合罪刑相當原則，使罰當其罪，以契合人
    民之法律感情。此所以刑法第五十七條明定科刑時應審酌一
    切情狀，尤應注意該條所列各款情形，以為科刑輕重之標準
    。又刑之量定首在矯治、改善行為人反社會危險性，因此科
    刑時除應注意審酌該條第九款犯罪所生之客觀影響外，對於
    其餘依據主觀主義及防衛社會之精神所釐訂行為人主觀上之
    犯罪動機、犯罪時所受之刺激等項，仍應特別加以審酌，而
    本件被告與被害人丁○○、戊○○係朋友關係，被告竟利用
    被害人對其信任關係，以欺罔之方法而遂行私利，雖事後因
    被害人委由第三人索償而有給付80萬元，此有和解書1紙在
    卷可稽（見本院卷第21頁），並為被害人丁○○於原審審理
    時承認（見原審卷第128頁反面），及被害人戊○○之告訴
    代理人所是認（見本院卷第140頁），然被告所詐得財物達3
    千萬元，惡性非輕，原判決量處有期徒刑2年，實無違一般
    人民之法律感情，量刑與被告之罪責亦未失衡，是認符合罪
    刑相當原則。本院經核原判決認事用法俱無不合，量刑亦稱
    妥適，被告上訴意旨猶否認犯行並指摘原判決量刑太重及檢
    察官上訴意旨指摘原審量刑顯然過輕云云，均為無理由，應
    俱予駁回。又被告之行為而同時造成被害人財產上鉅額損失
    ，迄今未能與被害人達成和解，實際賠償損害等情，本院認
    實不宜為緩刑之宣告，併此敘明。
據上論結，應依刑事訴訟法第368條，判決如主文。
本案經檢察官張太龍到庭執行職務。
中    華    民    國    99    年    8     月    11    日
                  刑事第四庭    審判長法  官  吳志誠
                                      法  官  羅心芳
                                      法  官  吳森豐
以上正本證明與原本無異。
不得上訴。
                                      書記官  岑  玢
中    華    民    國    99    年    8     月    11    日
附錄論罪科刑實體法條文：
中華民國刑法第339條第1項
意圖為自己或第三人不法之所有，以詐術使人將本人或第三人之
物交付者，處5年以下有期徒刑、拘役或科或併科1千元以下罰金
。

司法院資訊處製作；財團法人民間司法改革基金會備份。
